【裁判字號】    99,訴,1398
【裁判日期】    991228
【裁判案由】    違反槍砲彈藥刀械管制條例
【裁判全文】
臺灣彰化地方法院刑事判決              99年度訴字第1398號
公  訴  人  臺灣彰化地方法院檢察署檢察官
被      告  王明賢
指定辯護人  李麗花律師
上列被告因違反槍砲彈藥刀械管制條例案件，經檢察官提起公訴
（99年度偵字第7923號），本院判決如下：
    主    文
王明賢未經許可，持有可發射子彈具有殺傷力之改造手槍，累犯
，處有期徒刑參年陸月，併科罰金新臺幣捌萬元，罰金如易服勞
役，以新臺幣壹仟元折算壹日。扣案之仿SIGSAUER廠P220型半自
動手槍製造之改造手槍壹支（含彈匣壹個，槍枝管制編號：0000
000000號）沒收。
    犯罪事實
一、王明賢前於民國94年間因妨害性自主案件，經本院以94年度
    訴字第1838號判決判處有期徒刑7 月確定，經送監執行，甫
    於95年11月30日縮短刑期執行完畢。詎猶不知悔改，明知未
    經中央主管機關許可，不得持有可發射子彈具有殺傷力之改
    造手槍，竟於99年5 月底某日，在臺中市○○路與忠明南路
    口附近之某PUB ，向真實姓名年籍不詳綽號「阿青」之成年
    男子，以新臺幣（下同）3 萬元之價格，購入可發射子彈具
    有殺傷力之仿SIGSAUER廠P220型半自動手槍製造之改造手槍
    1 支（含彈匣1 個，槍枝管制編號：0000000000號），而未
    經許可持有之。嗣王明賢於99年8 月20日將上開改造手槍1
    支（含彈匣1 個）及不具殺傷力之非制式子彈13顆，置於其
    隨身側背包內攜帶外出前往位於彰化縣鹿港鎮○○○路168
    巷1 號之「新樂園釣蝦遊藝場」時，而為警於同日17時30分
    許在上址查獲，並當場扣得上開具殺傷力之改造手槍1 支（
    含彈匣1 個）及不具殺傷力之非制式子彈13顆，始查悉上情
    。
二、案經彰化縣警察局彰化分局報告臺灣彰化地方法院檢察署檢
    察官偵查起訴。
    理    由
一、證據能力方面：
（一）按現行刑事訴訟法關於「鑑定」之規定，除選任自然人充
      當鑑定人外，另設有囑託機關鑑定制度。依同法第198 條
      、第208 條之規定，不論鑑定人或鑑定機關、團體，固均
      應由法院、審判長、受命法官或檢察官視具體個案之需要
      而為選任、囑託，並依第206 條之規定，提出言詞或書面
      報告，始符合同法第159 條第1 項所定得作為證據之「法
      律有規定」之情形。否則所為之鑑定，仍屬傳聞證據。然
      於司法警察機關調查中之案件，為因應實務上，或因量大
      、或有急迫之現實需求，併例行性當然有鑑定之必要者，
      例如毒品之種類與成分、尿液之毒品反應，或者槍、彈有
      無殺傷力等鑑定，基於檢察一體原則，得由該管檢察長對
      於轄區內之案件，以事前概括選任鑑定人或囑託鑑定機關
      、團體之方式，俾便轄區內之司法警察官、司法警察對於
      調查中之此類案件，得即時送請先前已選任之鑑定人或囑
      託之鑑定機關、團體實施鑑定，以求時效（法務部92年9
      月1 日法檢字第0920035083號函參照，刊載於法務部公報
      第312 期）。此種由檢察機關概括選任鑑定人或概括囑託
      鑑定機關、團體，再轉知司法警察官、司法警察於調查犯
      罪時參考辦理之作為，法無明文禁止，係為因應現行刑事
      訴訟法增訂傳聞法則及其例外規定之實務運作而為。則經
      由司法警察官、司法警察依檢察官所概括選任之鑑定人或
      囑託鑑定機關、團體所為之鑑定結果，與檢察官選任或囑
      託為鑑定者，性質上並無差異，同具有證據能力。本件扣
      案手槍、子彈，係由彰化縣警察局彰化分局依上開規定送
      請內政部警政署刑事警察局鑑定，所為之書面鑑定報告即
      內政部警政署刑事警察局99年9月30日刑鑑字第099012284
      8 號鑑定書，自屬上開「法律規定」得為證據者，而有證
      據能力。
（二）扣案之手槍1 支，係以物件之存在及其呈現之狀態為證據
      資料，性質上屬物證而非供述證據，並無傳聞法則之適用
      ，且該等扣案物係經員警合法執行搜索程序所扣得，且與
      本案具有關聯性，自有證據能力。
二、認定犯罪事實所憑之證據及理由：
（一）被告未經許可，持有上開可發射子彈具有殺傷力之改造手
      槍1 支（含彈匣1 個）之事實，業據被告於迭警詢、偵訊
      及本院審理時供承不諱，並有上開手槍扣案可資佐證。而
      扣案之手槍1 支經送往內政部警政署刑事警察局鑑驗後，
      認送鑑手槍1 支（槍枝管制編號：0000000000號），係改
      造手槍，由仿SIGSAUER廠P220型半自動手槍製造之槍枝，
      換裝土造金屬槍管而成，擊發功能正常，可供擊發適用子
      彈使用，認具殺傷力，有該局99年9 月30日刑鑑字第0990
      122848號鑑定書1 份附卷可稽（偵卷第22頁至第23頁），
      是扣案之仿SIGSAUER廠P220型半自動手槍製造之改造手槍
      ，應認具有殺傷力甚明，足認被告之自白均核與事實相符
      ，堪以採信。
（二）另被告於本院審理時雖供稱：扣案之槍、彈是伊於99年6
      月底某日，至臺中市○○路與忠明南路附近之某PUB 向真
      實姓名年籍不詳綽號「阿青」之成年人所購買云云（本院
      卷第20頁、第39頁）。然被告於警詢時明確供稱：伊是於
      99 年5月間在臺中市○○路上之某PUB 以3 萬元代價向綽
      號「阿青」之男子所購買等語（警卷第3 頁），核與其於
      偵訊中供稱：扣案之槍、彈都是伊於99年5 月間在臺中市
      ○○路與忠明南路口附近之PUB 向年約29、30歲，綽號「
      阿青」之男子所購買的等語相符（偵卷第14頁），本院審
      酌被告於警詢、偵訊時之供述較接近案發時點，較無暇蓄
      意編織掩飾或權衡利害關係及受他人之干預，自較其嗣於
      本院審理時空言其係於99年6 月底某日購買上開手槍、子
      彈云云可採，爰認定扣案之仿SIGSAUER廠P220型半自動手
      槍製造之改造手槍，係被告於99年5 月底某日在臺中市○
      ○路與忠明南路路口附近之某PUB 向真實姓名年籍不詳綽
      號「阿青」之成年人所購買。
（三）綜上，本案事證明確，被告犯行洵堪認定，應予依法論科
      。
三、論罪科刑部分：
（一）核被告所為，係犯槍砲彈藥刀械管制條例第8 條第4 項之
      未經許可，持有可發射子彈具有殺傷力之改造手槍罪。被
      告有前揭刑案執行完畢之情形，此有臺灣高等法院被告前
      案紀錄表1 份在卷可按，其受有期徒刑之執行完畢後，5
      年內故意再犯本案有期徒刑以上之罪，為累犯，應依刑法
      第47條第1 項規定加重其刑。爰審酌被告素行非佳，猶無
      視法律之禁止，於此社會治安日益惡化之際，持有上開改
      造手槍，並進而持往公共場所，對於社會治安及民眾起居
      安危造成潛在威脅非輕，惟查無證據證明被告業已持之另
      犯他罪，並考量被告智識程度、生活狀況及犯後供述之態
      度等一切情狀，量處如主文所示之刑，並就罰金部分諭知
      易服勞役之折算標準，以示懲儆。
（二）至辯護意旨雖為被告請求依刑法第59條之規定酌量減輕其
      刑云云。惟按刑法第59條之酌量減輕其刑，必於犯罪之情
      狀，在客觀上足以引起一般同情，認為即予宣告法定低度
      刑期，猶嫌過重者，始有其適用（最高法院51年台上字第
      899 號判例意旨可資參照）。查被告於本院審理時雖一再
      供稱：伊是因為遭尹邦治至住處恐嚇，所以才會購買上開
      改造手槍，伊持有手槍是為防身之用，並非供犯罪使用云
      云。惟查：
   1、被告於偵訊中固供稱：伊之前曾協助警方逮捕尹邦治，所
      以尹邦治就帶槍到伊的住處，家人都嚇到，所以才買槍防
      身云云（偵卷第15頁）；惟證人即被告之父王清印於本院
      審理時證稱：在99年6 月底某日早上，有3 個人至其住處
      恐嚇，其中一個人叫做「阿邦」，「阿邦」並拿槍到住處
      樓上找被告等語（本院卷第36頁至36頁反面），衡諸證人
      王清印為被告之父，且係被告傳喚之友性證人，自不可能
      故為不利被告之證言，故其此部分證述應可採信。而被告
      於99年5 月底某日至上開地點購買扣案之改造手槍乙節，
      已認定如前，則被告豈能於99年5 月底某日購槍時即預見
      尹邦治將於同年6 月底某日持槍至其住處恐嚇？是被告是
      否確因遭尹邦治恐嚇始購槍自保，不無疑問。
   2、被告於本院審理時復供稱：伊於97年間就認識尹邦治，也
      都會互相聯絡，但在99年7 月初時，尹邦治認為伊向警方
      檢舉其持有槍枝，所以才產生糾紛，但事實上是伊於99年
      7 月初駕駛車號DN-1519 號汽車至臺中幫綽號「阿文」的
      朋友處理金錢糾紛時，「阿文」把對方的車子開走，所以
      伊遭到臺中市警察局第六分局偵辦，而員警依據該車車籍
      資料到阿邦的住處查訪時，看到尹邦治的槍，所以尹邦治
      就認為是伊向員警告密，才會拿槍到住處恐嚇伊云云（本
      院卷第36頁反面至第37頁）；惟觀諸被告前開供述，與其
      於偵訊中明確供稱：伊之前曾協助警方逮捕尹邦治云云（
      偵卷第15頁），相互矛盾，則要難以被告前後矛盾之供詞
      ，遽以採信其係遭尹邦治恐嚇始購槍自保。況依被告前開
      所述，其與尹邦治之糾紛係起於99年7 月初某日之檢舉糾
      紛，則被告顯然於上開糾紛發生前，即已購買扣案之改造
      手槍，是被告空言係為自保始購買槍枝云云，要難採信。
   3、綜上，被告先後於警詢、偵訊及本院審理時，就其購槍之
      時間、與尹邦治間糾紛之發生時點，前後供述不一，亦與
      證人王清印證述情節不符，要難以此前後矛盾之供述，遽
      認被告確係遭尹邦治持槍恐嚇而購槍自保。況被告所犯前
      開罪名本係基於所持有物品之危險考量而為之特別立法，
      亦不得徒以被告未曾持之供犯罪使用，即謂其必有減刑餘
      地，免使過度斲傷規範威信，架空法定刑度而違反立法本
      旨，且依被告犯罪當時之情狀，其對社會治安具有潛在之
      危害，本件被告犯罪之情狀並無顯可憫恕之處，在客觀上
      並不足以引起一般同情，自無適用刑法第59條之餘地。
（三）扣案具殺傷力之仿SIGSAUER廠P220型半自動手槍製造之改
      造手槍1 支（含彈匣1 個，槍枝管制編號：0000000000號
      ），係違禁物，應依刑法第38條第1 項第1 款宣告沒收之
      。另扣案之子彈13顆，經送內政部警政署刑事警察局檢驗
      後，認係由金屬彈殼組合直徑8.9 ±0.5MM 金屬彈頭而成
      之非制式子彈，採樣4 顆試射：3 顆，雖可擊發，惟發射
      動能不足，認不具認傷力；1 顆，無法擊發，認不具殺傷
      力，有該局99年9 月30日刑鑑字第0990122848號鑑定書1
      份附卷可稽（偵卷第22頁至第23頁），而可認該13顆非制
      式子彈均不具殺傷力，自非違禁物，無併予宣告沒收之必
      要。而扣案之側背包1 個，雖係被告所有，然非違禁物，
      復與本件犯行並無直接關聯，公訴人亦未請求宣告沒收，
      爰不予以宣告沒收。
據上論斷，應依刑事訴訟法第299 條第1 項前段，槍砲彈藥刀械
管制條例第8 條第4 項，刑法第11條前段、第47條第1 項、第42
條第3 項前段、第38條第1 項第1 款，判決如主文。
本案經檢察官戴連宏到庭執行職務。
中    華    民    國    99    年    12    月    28    日
                  刑事第二庭    審判長法官  石馨文
                                法      官  郭玄義
                                法      官  江彥儀
以上正本證明與原本無異。
如不服本判決應於收受判決後10日內向本院提出上訴書狀，並應
敘述具體理由；其未敘述上訴理由者，應於上訴期間屆滿後20日
內向本院補提理由書（均須按他造當事人之人數附繕本）「切勿
逕送上級法院」。
中    華    民    國    99    年    12    月    28    日
                                書  記  官  黃明慧
附錄本案論罪科刑法條：
槍砲彈藥刀械管制條例第8條第4項
未經許可，持有、寄藏或意圖販賣而陳列第 1 項所列槍枝者，
處 3 年以上10 年以下有期徒刑，併科新臺幣 700 萬元以下罰
金。

司法院資訊處製作；財團法人民間司法改革基金會備份。
